【裁判字號】    98,簡上,652
【裁判日期】    980918
【裁判案由】    詐欺
【裁判全文】
臺灣板橋地方法院刑事判決             98年度簡上字第652號
上  訴  人  臺灣板橋地方法院檢察署檢察官
被      告  乙○○
上列上訴人因被告詐欺案件，不服本院刑事第二十二庭中華民國
98年4 月13日98年度簡字第1409號第一審判決（聲請簡易判決處
刑案號：98年度偵字第1963號；移送併案審理案號：同署98年度
偵字第4347號、臺灣基隆地方法院檢察署98年度偵緝字第227 號
），提起上訴，嗣因被告就被訴事實為有罪之陳述，本院管轄之
第二審合議庭改依簡式審判程序進行，判決如下：
    主  文
原判決撤銷。
乙○○幫助意圖為自己不法之所有，以詐術使人將本人之物交付
，處有期徒刑貳月，如易科罰金，以新台幣壹仟元折算壹日。緩
刑貳年。
    事  實
一、乙○○明知現今犯罪集團或不法份子為掩飾其不法獲利行徑
    ，避免執法人員之追究處罰，經常誘使一般民眾提供金融機
    構帳戶等資料，渠等再反覆以此帳戶供作對外詐騙或其他各
    種財產犯罪之不法用途使用。其預見如此，竟於民國97年11
    月初某日下午2 時許，在臺北縣板橋市○○路○段附近之玉
    山銀行門口前，將其前向華南商業銀行埔墘分行所申設之存
    款帳戶（帳號：000000000000號）之存摺、提款卡連同密碼
    等資料，以新台幣（下同）5 千元之代價賣給姓名年籍均不
    詳之某成年男子。故其主觀上應已預見可能發生幫助犯罪集
    團或不法份子詐欺取財等財產犯罪之結果，卻容任該等結果
    之發生。嗣該犯罪集團或不法份子即基於意圖為自己不法所
    有之詐欺取財之犯意，以如附表所示之詐欺手法，使如附表
    所示之被害人甲○○、丁○○、戊○○、丙○○因此陷於錯
    誤，即按照該犯罪集團或不法份子之指示，於如附表所示之
    各該時間，分別匯出如附表所示之金額至乙○○之上開銀行
    帳戶。後因上開被害人察覺受騙，遂報警處理，始循線查獲
    上情。
二、案經戊○○訴由臺北縣政府警察局海山分局報告臺灣板橋地
    方法院檢察署檢察官偵查而聲請簡易判決處刑及移送併案審
    理，且經基隆市警察局第三分局報告臺灣基隆地方法院檢察
    署檢察官偵查而均移送本院併案審理。
    理  由
壹、程序方面：
    按本件被告乙○○所犯係死刑、無期徒刑、最輕本刑為3 年
    以上有期徒刑以外之罪，其於準備程序就前揭被訴事實為有
    罪之陳述，經法官告知簡式審判程序之旨，並聽取其與公訴
    檢察官之意見後，本院認無不得或不宜改依簡式審判程序進
    行之處，爰依刑事訴訟法第273 條之1 第1 項，裁定本件進
    行簡式審判程序，合先敘明。
貳、實體方面：
  一、認定事實部分：
      訊據被告乙○○對於前揭犯罪事實均已坦承不諱，本院復
      審酌：
    (一)前揭華南商業銀行埔墘分行之存款帳戶，乃係被告所申設
      之事實，除經被告於警詢、偵查及本院審理時供明在卷外
      ，並有華南商業銀行埔墘分行97年11月28日（96）華埔字
      第393 號函暨該函所附之客戶基本資料、存款往來明細表
      1 份在卷可稽；又如附表所示之被害人甲○○、丁○○、
      戊○○、丙○○分別受有前揭訛詐，遂將如附表所示之款
      項分別匯至被告所申設之前揭銀行存款帳戶內，再由前揭
      犯罪集團或不法份子提領一空之事實，除有上開銀行函覆
      之存款往來明細外，並據上開被害人於警詢中各自指訴歷
      歷，且有被害人甲○○提出之拍賣通知信網頁資料、存摺
      內頁明細影本各1 份、被害人丁○○提出之綜存戶交易資
      料查詢單1 份、被害人戊○○提出之自動櫃員機交易明細
      表1 份及被害人丙○○提出之自動櫃員機交易明細表影本
      1 份附卷為憑，均堪認屬真實。職是，足見前揭犯罪集團
      或不法份子係以前述之訛詐方式，詐騙上開被害人，使各
      該被害人分別誤信為真而匯款受害，前揭犯罪集團或不法
      份子再全數提領帳戶內之款項，渠等所為自應成立刑法第
      339 條第1 項之詐欺取財罪。
    (二)次查，目前金融機構對於個人開戶，並未設有過多限制，
      衡情任何人均可辦理金融帳戶存摺使用，如無正當理由，
      實無借用或購買他人帳戶存摺、提款卡連同提款密碼等資
      料使用之理。而前揭金融帳戶資料亦事關個人財產權益之
      保障，其專有性甚高，除非本人或與本人具有親密或信賴
      者，難認有何理由會自由流通使用，一般人均有妥為保管
      及防止他人任意使用之認識，縱於特殊情況偶須交付他人
      使用，亦必深入瞭解用途及合理性，始會安心提供，且該
      等專有物品如落入不明人士手中，極易被利用為與財產有
      關之犯罪工具，此亦為吾人依一般生活認知所易於體察之
      常識。再者，現今犯罪集團或不法份子為掩飾其不法獲利
      行徑，避免執法人員之追究處罰，經常誘使一般民眾提供
      金融機構帳戶存摺等資料，渠等再反覆以此帳戶供作對外
      詐騙、恐嚇取財或其他各種財產犯罪之不法用途使用，業
      經電視新聞及報章雜誌等大眾傳播媒體多所報導，政府亦
      極力宣導，期使民眾注意防範，則一般人本於生活經驗及
      認識，在客觀上當可預見完全不相識或不甚熟識之人要求
      提供金融機構存款帳戶之存摺、提款卡連同提款密碼等資
      料供其使用之行徑，往往與利用該帳戶進行詐騙、恐嚇取
      財或其他財產犯罪有密切關連，而被告於行為時業已成年
      ，觀其當庭應訊之表現，應係身心尚屬健全，智識程度為
      一般程度之成年人，並非年幼無知或與社會隔絕而無常識
      之人，且其與購買帳戶資料之人完全不認識，依其智識能
      力與社會生活經驗，對於將自己申設之存款帳戶之存摺、
      提款卡連同提款密碼等資料以販賣之方式交予此等完全不
      認識之人，該帳戶將有可能被利用作為實行財產犯罪之工
      具乙事，自應有所預見為是。
    (三)綜上所述，被告主觀上應有預見前揭不詳成年男子買受其
      之前揭存款帳戶存摺、提款卡連同提款密碼等資料，可能
      係預計充作上述不法用途甚明，被告主觀上既有所預見，
      竟仍將前揭存款帳戶存摺、提款卡連同提款密碼等資料交
      付該人，容任幫助前揭遭詐欺結果之發生，被告主觀上應
      具幫助詐欺取財之間接故意，其理至屬灼然。從而，被告
      主觀上既具有幫助詐欺取財之間接故意，且客觀上確有提
      供前揭存款帳戶存摺、提款卡連同提款密碼等資料之幫助
      行為，是以本件事證已臻明確，被告之犯行應堪認定。
  二、論罪部分：
      查前揭犯罪集團或不法份子先後使被害人甲○○、丁○○
      、戊○○、丙○○陷於錯誤，分別將如附表所示之款項匯
      出至被告申設之前揭銀行帳戶中，該犯罪集團或不法份子
      所為該當刑法第339 條第1 項之詐欺取財罪。被告提供前
      揭帳戶資料幫助該犯罪集團或不法份子詐欺取財，核被告
      所為，係犯刑法第30條第1 項、同法第339 條第1 項幫助
      詐欺取財罪，酌依刑法第30條第2 項規定，按正犯之刑減
      輕之。被告以一提供前揭帳戶資料之幫助行為，同時觸犯
      數相同之幫助詐欺取財罪名，為想像競合犯，應依刑法第
      55條規定，從一重處斷。至聲請意旨固僅論及被告有為如
      附表編號一、三、四所示之幫助詐欺取財之犯罪事實，漏
      未論及被告另有為如附表編號二所示之幫助詐欺取財之犯
      罪事實，惟兩者間有想像競合犯之裁判上一罪關係，故該
      漏未論及之部分應均為聲請效力所及，本院自應併予審判
      。
  三、撤銷原審判決之理由：
      原審認本案事證明確，予以論罪科刑，固非無見。惟查，
      原審判決未及審酌被告尚有為如附表編號二所示之幫助詐
      欺取財之犯罪事實，當容有未合，檢察官雖未執此上訴，
      但既有此未洽之處，仍應由本院予以撤銷改判。
  四、科刑部分：
      本院審酌被告販賣前揭銀行帳戶資料，供詐騙集團或不法
      份子使用，助長詐騙集團或不法份子財產犯罪之風氣，致
      前揭被害人分別受騙而匯出如附表所示之金額，實為當今
      社會層出不窮之詐財事件所以發生之根源，造成社會互信
      受損，擾亂金融交易往來秩序，影響層面廣泛，且亦因被
      告提供個人帳戶，致使執法人員難以追查該詐騙集團或不
      法份子之真實身分，所為實屬不該，而被告雖非基於直接
      故意而為本件幫助詐欺之犯行，但仍有間接故意，自無從
      阻免本件犯行之成立，其所為自應受有相當程度之刑事非
      難；惟另考量被告並無任何刑事前科紀錄，此有臺灣高等
      法院被告前案紀錄表1 份在卷可按，素行應非不良，而其
      於犯後已能坦承確有販賣前揭銀行存款帳戶等相關資料之
      事實，且其販賣帳戶之代價僅屬微薄，其並未因此獲得暴
      利，嗣於本院審理時業已與各該被害人達成和解並已實際
      賠償，此有本院板橋簡易庭調解筆錄影本、和解協議書等
      資料在卷為佐，足見被告於犯後尚知盡力彌補其所造成之
      損害，兼衡被告之犯罪動機、目的、手法、智識程度非高
      （學歷為國中畢業）及其家庭經濟狀況僅為勉持等一切情
      狀，酌情量處如主文所示之刑，並諭知易科罰金之折算標
      準，以資懲儆。又被告並無任何前科紀錄，已如前述，可
      知其前未曾因故意犯罪而受有期徒刑以上刑之宣告。本院
      審酌其無非係因經濟狀況不佳，始一時短於思慮致罹刑章
      ，於本院審理時亦能坦承犯行，經此教訓後，當知所警惕
      ，且其所為僅屬幫助之階段，並非真正造成實害之人，復
      於犯後業與各該被害人達成和解並已賠償，實宜使其有機
      會得以改過遷善，是以本院認尚無逕對被告施以短期自由
      刑之必要，自可先賦予其適當之社會處遇，以期其能有效
      回歸社會，故上開對被告宣告之刑，以暫不執行為適當，
      爰依刑法第74條第1 項第1 款規定，另諭知緩刑2 年，以
      啟自新。
據上論斷，應依刑事訴訟法第455 條之1 第3 項、第369 條第1
項前段、第364 條、第273 條之1 第1 項、第299 條第1 項前段
，刑法第30條、第339 條第1 項、第55條、第41條第1 項前段、
第74條第1 項第1 款，刑法施行法第1 條之1 第1 項、第2 項前
段，判決如主文。
本案經檢察官黃筵銘到庭執行職務。
中    華    民    國    98    年    9     月    18    日
                  刑事第七庭    審判長法  官  戴嘉清
                                      法  官  林晏鵬
                                      法  官  陳信旗
┌──────────────────────────────────────────┐
│附表                                                                                │
├──┬───┬────────┬─────────────┬───────┬────┤
│編號│被害人│受騙匯出時間    │詐騙手法                  │金額（新台幣）│備註    │
├──┼───┼────────┼─────────────┼───────┼────┤
│一  │甲○○│民國97年11月7 日│甲○○於97年11月7 日上網購│匯款9,025 元  │聲請簡易│
│    │      │下午3 時許      │買詐騙集團訛稱欲出售之王品│              │判決處刑│
│    │      │                │牛排禮券，經與詐騙集團成員│              │部分    │
│    │      │                │於同日下午2 時17分許電話聯│              │        │
│    │      │                │絡後，即陷於錯誤，而依指示│              │        │
│    │      │                │至郵局匯出貨款。          │              │        │
├──┼───┼────────┼─────────────┼───────┼────┤
│二  │丁○○│97年11月7 日晚上│丁○○於97年11月7 日晚上6 │匯款5,000元   │臺灣基隆│
│    │      │7 時56分許      │時30分許上網競標詐騙集團訛│              │地方法院│
│    │      │                │稱欲出售之筆記型電腦，經與│              │檢察署移│
│    │      │                │詐騙集團成員電話聯絡後，即│              │送併辦部│
│    │      │                │陷於錯誤，而依指示利用網路│              │分      │
│    │      │                │銀行匯出貨款。            │              │        │
├──┼───┼────────┼─────────────┼───────┼────┤
│三  │戊○○│97年11月7 日晚上│戊○○於97年11月7 日晚上8 │匯款5,100元   │聲請簡易│
│    │      │9 時14分許      │時許上網競標詐騙集團訛稱欲│              │判決處刑│
│    │      │                │出售之筆記型電腦，經與詐騙│              │部分    │
│    │      │                │集團成員電話聯絡後，即陷於│              │        │
│    │      │                │錯誤，而依指示至郵局匯出貨│              │        │
│    │      │                │款。                      │              │        │
├──┼───┼────────┼─────────────┼───────┼────┤
│四  │丙○○│97年11月8 日凌晨│丙○○於97年11月7 日晚上11│匯款29,889元  │聲請簡易│
│    │      │零時26分許      │時45分許接獲詐騙集團成員之│              │判決處刑│
│    │      │                │來電，佯稱丙○○中獎，但須│              │部分（亦│
│    │      │                │至提款機依指示登入系統，傅│              │係臺灣板│
│    │      │                │全晨即陷於錯誤，而依指示至│              │橋地方法│
│    │      │                │銀行提款機操作，因而匯出款│              │院檢察署│
│    │      │                │項。                      │              │移送併辦│
│    │      │                │                          │              │部分）  │
└──┴───┴────────┴─────────────┴───────┴────┘
上列正本證明與原本無異。
不得上訴。
                                      書記官  陳金鳳
中    華    民    國    98    年    9     月    18    日
附錄本案論罪科刑法條全文：
刑法第339 條
    意圖為自己或第三人不法之所有，以詐術使人將本人或第三
    人之物交付者，處五年以下有期徒刑、拘役或科或併科一千
    元以下罰金。
    以前項方法得財產上不法之利益或使第三人得之者，亦同。
    前二項之未遂犯罰之。


司法院資訊處製作；財團法人民間司法改革基金會備份。
